【裁判字號】    89,訴,116
【裁判日期】    890303
【裁判案由】    違反水土保持法等
【裁判全文】
台灣桃園地方法院刑事判決              八十九年度訴字第一一六號
    聲  請  人  臺灣桃園地方法院檢察署檢察官
    被      告  甲○○
右列被告因違反水土保持法等案件，經檢察官提起公訴（八十六年度偵字第
號），本院判決如左：
        主  文
甲○○共同意圖營利，違反設置公墓，應報請省（市）主管機關核准規定擅自設置公
墓，處有期徒刑伍月，如易科罰金，以參佰元折算壹日，併科罰金貳萬元，罰金如易
服勞役，以參佰元折算壹日。
        事  實
一、甲○○明知設置公墓，應具備相關文件報請省（市）主管機關核准，竟意圖營利
    ，未經核准，與李寶猜與張金枝基於犯意聯絡及行為分擔，由李寶猜及張金枝提
    供渠等公同共有，位於桃園縣蘆竹鄉○○段貓尾崎小段二三二之三地號之土地，
    甲○○擔任上開土地之管理人，自民國七十五年間至八十五年間，由甲○○接續
    將上開土地開發為公墓供人營葬，並收取費用（費用之數目由建墓者隨意支付，
    營葬之面積及坐落位置均如附圖所示）。嗣於八十八年四月八日為桃園縣蘆竹鄉
    公所派員查獲。
二、案經桃園縣蘆竹鄉公所報請台灣桃園地方法院檢察署檢察官偵查起訴。
        理  由
一、訊據被告甲○○固坦承於上揭土地供人營葬，惟否認將之開發為公墓，辯稱：上
    揭土地自日據時代即供人建墓至今，伊並非故意為之云云。經查，上揭土地為李
    寶猜及張金枝所公同共有，且渠等二人將上揭土地交由甲○○管理，八十七年間
    ，李寶猜及張金枝均經桃園縣政府以違反水土保持法處以罰鍰新台幣（下同）三
    十萬元，並經渠等二人繳納完畢，此業據被告坦承在卷，並有上揭土地之土地謄
    本、所有權狀、桃園縣政府函及處分書與桃園縣政府罰鍰繳納單等影本，在卷為
    憑。足見，李寶猜、張金枝均明悉甲○○將上揭土地供人下葬等情，被告甲○○
    對於上揭土地供人下葬，並收取費用等情亦坦承在卷，被告所辯伊並非故意云云
    ，純屬卸責之詞，不足採信。本件事件明確，被告犯行堪以認定。
二、核被告甲○○所為係犯墳墓設置管理條例第二十七條第一項之擅自設置公墓罪。
    其與李寶猜、張金枝對於前開犯行，有犯意聯絡及行為分擔，應論以共同正犯。
    又其自七十五年間至八十五年間設置公墓之接續行為，時效起算日應自接續行為
    終止時（即八十五年間）起算，併予敘明。爰審酌被告犯罪動機、目的、手段、
    所生損害、及犯罪後之態度等一切情狀，量處如主文所示之刑，有期徒刑及罰金
    部分分別諭知易科罰金、及易服勞役之折算標準，以示懲儆。
三、公訴意旨另以：被告甲○○之上開犯行，造成土石裸露、滑動等水土流失，並影
    響水源涵養，倘遇大雨不斷，土方鬆軟，將造成沖蝕、坍方，足生公共危險，因
    認被告另涉有水土保持法第三十三條第三項、山坡地保育條例第三十五條第三項
    之罪嫌。
四、按犯罪事實，應依證據認定之，無證據不得推定其犯罪事實，刑事訴訟法第一百
    五十四條定有明文。又事實之認定，應依證據，如未能發現相當證據，或證據不
    足以證明，自不能以推測或擬制之方法，以為裁判基礎。再認定不利於被告之事
    實，須依積極證據，苟積極證據不足為不利於被告事實之認定時，即應為有利於
    被告之認定，更不必有何有利之證據，最高法院著有四十年台上字第八六號、三
    十年上字第八一六號判例可稽。
五、次按山坡地保育利用條例已於八十七年一月七日經總統修正公布施行，該條例第
    三十五條第一項第一款規定：「有左列情形之一者，處新台幣六萬元以上，三十
    萬元以下罰鍰：一、依法應擬具水土保持計劃而未擬具或水土保持計劃未經核定
    而擅自實施或未依核定之水土保持計劃實施者」。同條第三項規定：「第一項各
    款之情形，致生公共危險者，處六月以上五年以下有期徒刑，得併科新台幣六十
    萬元以下罰金。」。又水土保持法第八條規定：「下列地區之治理或經營、使用
    行為應經調查規劃，依水土保持技術規範實施水土保持之處理與維護：．．．」
    ，同法第三十三條第一項規定：「有下列情形之一者，處新台幣六萬元以上，三
    十萬元以下之罰鍰：一、違反第十二條至第十四條規定之一，未先擬具水土保持
    計畫或未依核定計畫實施水土保持之處理與維護．．」。同法第三十三條第三項
    規定：「第一項第二款情形，致生水土流失或毀損水土保持之處理與維護設施者
    ，處六月以上五年以下有期徒刑，得併科新台幣六十萬元以下罰金．．」等規定
    ，「致生」是違反山坡地保育利用條例第三十五條第三項及水土保持法第三十三
    條第三項規定，法律上分別情形採行政罰及刑罰為不同之處遇，而刑罰之處罰，
    以致生「水土流失、毀損水土保持處理與維護設施或釀成災害者」為要件。該致
    生「水土流失毀損水土保持處理與維護設施或釀成災害者」，採實害犯，即以發
    生水土流失、毀損水土保持處理與維護設施或釀成災害之結果為必要，與法律所
    定致生公共危險，採具體之危險制，及「足以生」．．．，採抽象危險制不同。
    故其行為若未致生水土流失、毀損水土保持之處理或維護設施或釀成災害者，即
    與構成要件不合，不能以上開罪名相繩。
六、訊據被告甲○○矢口否認有前揭犯行，辯稱：上揭地之墳墓，自日據時代即有，
    未發生任何危險等語。查公訴意旨僅認被告行為，倘遇大雨不斷，土方鬆軟，將
    造成沖蝕、坍方，足生公共危險云云。所謂有足生公共危險，即為抽象之危險，
    經台灣桃園地方法院檢察署檢察官於八十八年五月十二日至現場勘驗結果：二三
    二之三地號有墳墓十一座、二三二之四地號土地有墳墓一座，是八十六年間興建
    ，並有土石流動之情形等語，此有現場照片及勘驗筆錄在卷可稽，足見公訴人所
    起訴被告管理之桃園縣蘆竹鄉○○段貓尾崎小段二三二之三地號之土地，並未有
    土石流動之情形（詳八十八年度他字第九０七號偵查卷宗第二十四頁），本件依
    檢察官履勘之照片顯示（附於偵查卷第二十八頁至第三十二頁），現場之墳墓所
    在尚屬完整，僅有部分未生草叢處有土石裸露在外，且質之證人即桃園縣縣政府
    農業局承辦人乙○○於偵查中亦證稱：被告並沒有提出水土保持計畫，所以現場
    應是會影響水土保持，而且因該土地是屬保護區，我認為倘遇豪雨時，是會影響
    附近居民之公共安全，具有危險性等語（詳上開偵查卷宗第三十六頁），被告固
    未事先擬具水土保持計畫送請主管機關核定監督實施，然現場並未曾有災害報告
    記錄，尚無證據證明有發生水土流失之實害結果存在，自難逕依水土保持法第三
    十三條第三項及山坡地保育條例第三十五條第三項之罪論擬。是被告之行為，既
    未產生具體之實害結果，揆諸前開說明，僅屬山坡地保育利用條例及水土保持法
    規定行政罰處罰之範疇。此外復查無其他積極證據，足以證明被告有公訴人所訴
    之犯行，惟公訴人認此部分與前開犯行為想像競合犯之關係，本院自無庸另為無
    罪之諭知，併予敘明。
據上論斷，應依刑事訴訟法第二百九十九條第一項前段，墳墓設置管理條例第二十七
條第一項，刑法第十一條前段、第二十八條、第五十六條、第四十一條、第四十二條
第二項，罰金罰鍰提高標準條例第二條，判決如主文。
本案經檢察官李山明到庭執行職務。
中      華      民  國    八十九    年     三     月    三      日
                              台灣桃園地方法院刑事第三庭
                                          法  官  洪純莉
右正本證明與原本無異。
如不服本判決，應於判決送達後十日內向本院提出上訴狀( 應附繕本 )，上訴於
臺灣高等法院。
                                           書記官   張錫鑫
中        華        民        國     八十九   年   三   月    六    日
附論罪科刑依據之法條：墳墓設置管理條例第二十七條第一項。


司法院資訊處製作；財團法人民間司法改革基金會備份。
